【裁判字號】    99,訴,846
【裁判日期】    990630
【裁判案由】    清償借款
【裁判全文】
臺灣臺中地方法院民事判決               99年度訴字第846號
原      告  甲○○
被      告  乙○○即陳文聰).
上列當事人間清償借款事件，本院於99年6月29日言詞辯論終結
，判決如下：
    主  文
被告應給付原告新臺幣貳佰萬元，及自民國九十六年九月十八日
起至清償日止，按年息百分之五計算之利息。
訴訟費用由被告負擔。
本判決於原告以新臺幣陸拾陸萬柒仟元為被告供擔保後，得假執
行。
    事實及理由
甲、程序方面：
    按言詞辯論期日，當事人之一造不到場者，得依到場當事人
    之聲請，由其一造辯論而為判決，民事訴訟法第385條第1項
    前段定有明文。本件被告未於言詞辯論期日到場，經核無民
    事訴訟法第386條所列各款之事由，爰依原告之聲請，由其
    一造辯論而為判決。
乙、實體方面：
    原告起訴主張：被告於民國（下同）86年6月15日向原告借
    款新台幣（下同）40萬元，並簽立同額之借據，及發票日86
    年6月15日，未載到期日之本票各一張，交予原告收執。後
    來被告又於87年間，以其向地下錢莊借錢，若不返還恐有生
    命危險為藉口，拜託原告以原告所有坐落台中市○區○○段
    312地號之土地及該土地上建號4204號（門牌號碼：台中市
    ○○○街1號）之房屋，為台灣銀行設定抵押，並以原告為
    債務人，向台灣銀行貸款160萬元，再借予被告清償地下錢
    莊之債務，被告並承諾該160萬元貸款由其負責清償。原告
    乃於87年8月31日向台灣銀行申請抵押貸款，並於銀行撥款
    後，原告將印章、權狀交給被告，由被告親至該行領款，被
    告並簽發87年9月18日，面額160萬元，到期日96年9月18日
    之本票一紙，交由原告收執。原告向台灣銀行貸款時，原告
    曾要求被告提供擔保，但是到銀行時，銀行人員只要求原告
    這裡簽名，那裡簽名，原告要求的擔保，被告並沒有提出。
    另貸款銀行的開戶及存摺等資料，都是被告自已辦理的，也
    都是被告拿去，最後錢也是被告領走。惟被告借得上開貸款
    金額後，只繳納五次的利息，即拒不清償，迭經催討無效，
    是後來所有的貸款都是原告自行清償，此有還款繳款收據可
    證。原告並提出本票2紙、借據、台灣銀行消費者貸款申請
    書暨約定事項、土地所有權狀、建物所有權狀、土地登記謄
    本、建物登記謄本、土地建築改良物抵押權設定契約書、其
    他約定事項（消費者貸款專用）、他項權利證明書、台灣銀
    行綜合存款印鑑卡、放款借據（消費者貸款專用）、台灣銀
    行西屯分行函、存摺存款歷史明細查詢等各一份、台灣銀行
    取款憑條5紙、台灣銀行放款利息收據10紙等影本為證。準
    此，原告爰依消費借貸之法律關係，提起本件訴訟。
並聲明：(1)被告應給付原告200萬元及自96年9月18日起至清償日
    止，按年息5%計算之利息。(2)訴訟費用由被告負擔。(3)原告
    願供擔保，請准宣告假執行。
二、被告方面：
    被告經合法通知，未於言詞辯論期日到場，亦未提出任何書
    狀，為任何聲明及陳述。
三、得心證之理由：
  (一)本件原告主張被告向其借款40萬元，且未清償之事實，業據
    其提出與所述相符之面額40萬元本票、借據等為證，又被告
    經合法之通知，未於言詞辯論期日到場，亦未提出書狀作何
    聲明或陳述，本院依調查證據之結果，堪認原告此部分之主
    張為真實。
  (二)另原告主張被告於87年間向其借款160萬元，由原告先於87
    年8月31日向台灣銀行申請抵押貸款，並以原告所有坐落台
    中市○區○○段312地號之土地及該土地上建號4204號（門
    牌號碼：台中市○○○街1號）之房屋設定抵押，嗣台灣銀
    行於87年9月18日撥款後，原告乃將印章等交給被告，由被
    告親至該行領取，被告則簽發發票日87年9月18日，面額160
    萬元之本票一紙，交由原告收執等情，業據原告提出面額
    160萬元本票1紙、台灣銀行消費者貸款申請書暨約定事項、
    土地所有權狀、建物所有權狀、土地登記謄本、建物登記謄
    本、土地建築改良物抵押權設定契約書、其他約定事項（消
    費者貸款專用）、他項權利證明書、台灣銀行綜合存款印鑑
    卡、放款借據（消費者貸款專用）、台灣銀行西屯分行函、
    存摺存款歷史明細查詢等各一份、台灣銀行取款憑條5紙等
    影本為證。經查，原告主張被告於87年9月18日向其借款160
    萬元一事，依原告提出之發票日87年9月18日、面額160萬元
    本票，其票面上除有被告之簽名、蓋章外，下方另明載：「
    1. 甲方（陳文聰即被告）須依台灣銀行規定之本息按月繳
    納，以十年為期限，可提前繳清，不得延誤。2.甲方（陳文
    聰即被告）若有延誤繳納情形，乙方（即原告）得依法提出
    告訴，甲方並得將所欠餘額一次還清，不再有分期攤還之優
    惠。」等語，並亦有被告之簽名。本院審查原告提出之前開
    2張本票、借據等書面資料，經互相比對被告之簽名筆跡、
    筆劃順序後，認為本件本票、借據上之簽名筆跡均屬相似，
    堪認應係同一人即被告所簽名無疑。次查，系爭160萬元本
    票既係被告所簽發，被告並於票面下方另記載與原告之上開
    還款方式約定，則據此可推證，被告應確有於87年9月18日
    向原告借款160萬元，並約定96年9月18日為到期日，原告上
    開主張，自屬有據。
  (三)原告又稱被告借得160萬元後，僅繳納幾次的利息，即拒不
    清償，後來所有的貸款都是原告自行清償等情，有台灣銀行
    西屯分行函、存摺存款歷史明細查詢等各一份及放款利息收
    據10紙等影本為證，經本院審核上開資料，均與原告主張相
    符，自堪信為真實。
  (四)按稱消費借貸者，謂當事人一方移轉金錢或其他代替物之所
    有權於他方，而約定他方以種類、品質、數量相同之物返還
    之契約；又借用人應於約定期限內，返還與借用物種類、品
    質、數量相同之物，民法第474條第1項、第478條前段分別
    定有明文。本件被告既向原告借貸前述金額共計200萬元，
    均尚未清償，且清償期已到期，揆諸前開說明，原告依消費
    借貸契約之法律關係，請求被告給付如主文第1項所示本金
    、利息，為有理由，應予准許。
四、本件原告陳明願供擔保請准宣告假執行，經核於法相符，爰
    酌定相當之擔保金額准許之。
五、據上結論，本件原告之訴為有理由，依民事訴訟法第385條
    第1項前段、第78條、第390條第2項，判決如主文。
中    華    民    國    99    年    6    月    30    日
                  民事第二庭    法  官  周靜秀
正本係照原本作成。
如不服本判決，應於送達後20日內向本院提出上訴狀。
中    華    民    國    99    年    7    月     2    日
                                書記官

司法院資訊處製作；財團法人民間司法改革基金會備份。
